【裁判字號】    92,訴,151
【裁判日期】    920915
【裁判案由】    妨害自由
【裁判全文】
臺灣士林地方法院刑事判決                          九十二年度訴字第一五一號
    公  訴  人  臺灣士林地方法院檢察署檢察官
    被      告  丙○○
右列被告因妨害自由案件，經檢察官提起公訴（九十一年度偵字第四八九五號），本
院判決如左：
    主  文
丙○○共同私行拘禁，處有期徒刑伍月，如易科罰金，以佰元折算壹日。
    事  實
一、丙○○與乙○○（另行審理）同為歲裕國際開發公司（以下簡稱：歲裕公司）同
    事，因甲○○積欠乙○○個人和歲裕公司債務共計新台幣十一萬元，乙○○屢次
    向甲○○催討，甲○○均藉故拖欠未還，乙○○乃心生不滿，於民國九十一年五
    月七日十八時許，輾轉得知甲○○於臺北縣汐止市○○街七三巷九弄二號高泰陽
    住處出現，遂夥同丙○○前往上址欲向甲○○索討債務，並以行動電話聯繫丁○○（另行審結）駕駛自用小客車前往上址，惟因高泰陽住處正辦理喪事不便談判
    ，其等即共同基於妨害自由之犯意聯絡，強迫甲○○一同坐上丁○○之前開自用
    小客車，甲○○不從，乙○○與丙○○即共同基於傷害之犯意聯絡，以徒手方式
    毆打甲○○，甲○○在不得已之情形下，乃應其等之要求上車，由乙○○擔任駕
    駛，前往臺北市○○區○○街一四０巷五二號丁○○租屋處地下室繼續談判，期
    間丁○○即先行外出，甲○○則被丙○○於甲○○隨身攜帶之皮包內發現不知何
    人所有之手銬將其雙手銬上，並由乙○○及丙○○輪流看管，不讓其離去，而以
    私行拘禁之方式迫使甲○○解決債務，剝奪甲○○之行動自由。嗣乙○○於同月
    八日凌晨二時許先行離去，由丙○○單獨看管，丙○○復承上開傷害之犯意，對
    甲○○續行毆打，致甲○○先後受有頭部擦傷（二公分×一公分）、右手瘀傷（
    八公分×三公分）、左手瘀傷（一公分×零點三公分）、右腿瘀傷（四公分×一
    公分）、左腿擦傷（一公分×零點五公分）及裂傷（零點五公分）等傷害（傷害
    部分未據告訴），丙○○並於同月八日凌晨三時半許離去之際再將甲○○改銬於
    地下室木製矮桌桌腳，而丁○○於同月八日凌晨返回上址住處時，發現甲○○仍
    遭乙○○與丙○○私行拘禁於上址，亦未予釋放或報警處理，即自行進入臥室睡
    覺，嗣同日十二時許，甲○○趁無人注意之際，抱起木製矮桌脫困，逃至同街一
    四二巷三九號一樓前，經警據報前往處理查獲，始悉上情。
二、案經臺北市政府警察局南港分局報請臺灣士林地方法院檢察署檢察官偵查起訴。
    理  由
一、訊據被告丙○○固不否認有於前揭時間夥同乙○○前往臺北縣汐止市○○街七三
    巷九弄二號高泰陽住處，之後並與乙○○、丁○○等人共同將被害人甲○○載往
    臺北市○○區○○街一四０巷五二號丁○○租屋處談判等情，惟矢口否認有何妨
    害自由之犯行，辯稱：被害人甲○○是自願隨同前往該址，並自行銬上手銬，伊
    並未施強暴而剝奪被害人行動自由云云，惟查：
（一）被害人甲○○如何於前揭時地遭被告丙○○等人施強暴而強押上車並載至被告
      丁○○租住處等情，業據被害人甲○○於警訊時指訴稱：在高泰陽住處時，乙○○夥同二名男子（即被告丁○○、丙○○）來找我並打我，還強押我上車，
      而把我雙手反銬關在地下室時，由彼等輪流看管等語（見偵查卷第六頁背面）
      ，而被告丙○○於警訊及檢察官偵查時亦供稱：「我和乙○○到場後，我都沒
      說任何話，只負責把關，不讓甲○○離開，等到丁○○駕車到場後，大家一起
      上車」（見偵查卷第十四頁背面）、「當天是乙○○找我去狗鞭住處（即高泰
      陽住處）收帳：：：乙○○就聯絡丁○○來載我們，出門前我曾踢甲○○叫他
      走快一點」（見偵查卷第八十一頁），另於本院訊問時其亦供承：「（汐止南
      陽街要甲○○上車的時候，是否有踢甲○○？）對，我有踢他」、「（為何踢
      他？）他說就是沒有錢還」等語（見九十二年五月三十日本院訊問筆錄）。再
      同案被告乙○○於警訊及檢察官偵查時亦自承：「一到現場我告訴甲○○，看
      他要如何還債，他都回我，他沒錢，我才請他到我的地方住幾天」（見偵查卷
      第十二頁背面）、「我從狗鞭家出門時我有用腳跩他：：：」等語（見偵查卷
      第八十頁）。顯見被告丙○○等人確有對被害人甲○○為施暴之行為，如被害
      人係自願隨同上車，又何須如此，且其等以人多勢眾所造成之無形氣氛，亦步
      亦趨對被害人施壓，已足以使被害人理解其處境之窘迫，衡諸常情，被害人焉
      有再自願上車陷己於危險境地之理，足見被害人甲○○確係被強押上車，而非
      出自其本意。被告丙○○辯稱甲○○係自願上車，伊並未妨害甲○○之自由云
      云，顯係畏罪卸責之詞，不足採信。
（二）又被害人甲○○被拘禁於前揭處所，並雙手被銬，不讓其離去一節，亦據被害
      人甲○○於警訊時指述綦詳，已如前述，即被告丙○○於檢察官偵訊時亦供稱
      ：「我們回到昆陽街時，我站在一樓門口，不讓他跑掉」（見偵查卷第五十頁
      背面）、「我『看守』甲○○至凌晨三點半左右離開」（見偵查卷第一三六頁
      背面）、「我從甲○○的手提袋內翻到手銬，但沒看見鑰匙，翻出手銬後，我
      就問他驗鈔機之下落，他不肯說，我就將他正銬（下略）  」（見偵查卷八十
      一頁背面），而於本院審理時則供承：「（你告訴檢察官，你從甲○○手提袋
      找到手銬，要甲○○自己銬上：：：？）對」等語（見九十二年五月三十日本
      院訊問筆錄）；另同案被告乙○○於檢察官偵訊時亦供稱：「是丙○○在丁○○之住處，丙○○翻甲○○之包包，發現有手銬，丙○○就叫甲○○上手銬」
      等語（見偵查卷第八十頁），雖乙○○於警訊時曾供稱：「回到北市○○街一
      四０巷五十二號約七日二十二時許，我看到他（即甲○○）提包內有手銬，叫
      他自己上銬」（見偵查卷第十二之一頁），另於本院審理時供承：「（誰幫甲○○上手銬？）可能是他自己銬的」等語（見五月三十日本院訊問筆錄），其
      前後供述彼此不同，惟與被害人甲○○及被告丙○○上述供詞不符，應認其於
      偵查時之供述較為正確。且縱被害人甲○○係出於被告丙○○或乙○○之喝令
      而自行銬上手銬，亦非出於自願，自不能因被害人自行將手銬銬上，即謂無妨
      害自由之行為。又被告丙○○嗣後於本院審理時翻異前供，辯稱：其於乙○○
      將被害人從地下室帶上樓時就看見被害人上有手銬，並非其所銬云云，應屬避
      重就輕之詞，並不足採。
（三）至被告丙○○將甲○○改銬於木製矮桌桌腳一節，亦據其於檢察官偵訊時供稱
      ：「我就以拳頭打他的腳、肩膀，打完後，就喝令他到地下室，就叫他把另一
      手銬銬在茶几上」（偵查卷第八二頁）、「我離開時將甲○○銬在桌邊，我看
      他睡著我就走了」等語（見偵查卷第一三六頁背面），而於本院訊問時亦自承
      ：「我要離開時才將他銬在茶几上」、「（你離開時甲○○還是被銬在茶几上
      ，目的是不讓他離開？）對」、「（你將甲○○帶到地下室，就將他銬在茶几
      上？）對」等語（見九十二年五月三十日本院訊問筆錄）。而被害人甲○○為
      警尋獲時，確實雙手銬於木製矮桌桌腳之情，亦有矮桌照片一幀在卷可憑，且
      與被害人甲○○警訊證詞相符，自堪採信。
（四）此外，並有台北市立忠孝醫院驗傷診斷書、甲○○受傷照片三幀及電話通聯紀
      錄附卷可稽，並有手銬一付扣案可憑。綜上所述，被害人甲○○既係受被告丙○○等人以暴力脅迫上車，又為被告等人銬上手銬，拘禁在被告丁○○之租住
      處，不准離去，又不得對外連絡，嗣因被告等人疏忽，始自行掙脫逃離，被告
      等人妨害自由之犯行，至為明確。事證明確，被告丙○○犯行洵堪認定，應依
      法論科。
二、核被告丙○○所為，係犯第三百零二條第一項之私行拘禁罪。被告丙○○與丁○○、乙○○之間，互有犯意聯絡與行為分擔，為共同正犯。爰審酌被告有多次犯
    罪紀錄，素行本不佳，及其犯罪之動機、目的、手段、生活狀況、智識程度、犯
    罪所生之損害尚非鉅大，及犯罪後僅坦承部分犯行，態度不甚良好等一切情狀，
    量處如主文所示之刑，並諭知易科罰金之折算標準，以示懲儆。至扣案之手銬一
    付，雖係供犯罪所用之物，惟無法證明為被告丙○○等人所有，爰不為沒收之諭
    知，附此敘明。
三、被告丁○○、乙○○俟到案後再行審結。
據上論斷，應依刑事訴訟法第二百九十九條第一項前段、刑法第二十八條、第三百零
二條第一項、第四十一條第一項、罰金罰鍰提高標準條例第一條前段、第二條判決如
主文。
本案經檢察官劉異海到庭執行職務
中      華      民      國    九十二    年      九      月   十五     日
                                     臺灣士林地方法院刑事第四庭
                                         法  官    謝   靜   恒
右正本證明與原本無異。
如不服本判決，應於判決送達後十日內，向本院提出上訴狀。
                                         書記官    林   慧   芬
中      華      民      國    九十二    年      九      月     十六     日
附錄本判決論罪科刑依據之法條：
刑法第三百零二條第一項：
私行拘禁或以其他非法方法，剝奪人之行動自由者，處五年以下有期徒刑、拘役或三
百元以下罰金。


司法院資訊處製作；財團法人民間司法改革基金會備份。
